臺灣屏東地方法院民事判決　　　　　　 111年度潮簡字第19號
原　　　告　陳村城　
訴訟代理人　邵允亮律師
複代理人　　蔡文元律師
被　　　告　方淑滿　

訴訟代理人　陳敏浴　
上列當事人間請求拆除地上物返還土地事件，本院於民國111年1
月4日言詞辯論終結，判決如下：
    主  文
被告應將坐落屏東縣○○鄉○地段000地號土地上如附圖所示、
門牌號碼屏東縣○○鄉地○村○○路000號、面積230.85平方公
尺之建物拆除，將土地騰空返還原告。
訴訟費用新臺幣（下同）3,750 元由被告負擔。
本判決第一項得假執行。但被告於執行標的物拍定、變賣或物之
交付前，以346,275元為原告預供擔保後，得免為假執行。
    事實及理由
一、原告主張：坐落屏東縣○○鄉○地段000地號土地（下稱系
    爭土地）為原告所有，前出租予訴外人陳茂全，惟陳茂全未
    經原告同意，擅自於系爭土地上興建門牌號碼屏東縣○○鄉
    地○村○○路000號之未保存登記鐵皮建物（下稱系爭建物
    ），土地租約到期後亦未續租而無權占用系爭土地，嗣因遭
    債權人聲請強制執行，系爭建物乃由被告拍定取得。爰依民
    法第767條規定，請求被告將占用系爭土地之地上建物拆除
    後，將系爭土地返還予原告。並聲明：如主文所示。
二、被告則以：因原告阻撓，被告從未使用過系爭建物，訴外人
    陳茂全在系爭土地興建系爭建物已有多年，原告自應知悉，
    強制執行時原告為何不買，被告願向原告承租土地，或將系
    爭建物折價賣給原告，無奈原告桀傲不馴，叫人到被告家叫
    囂、阻撓工人施工，原告如果還有良知，應該立即向被告道
    歉，買回地上建物等語置辯。並聲明：原告之訴駁回。
三、原告為系爭土地所有權人，被告經拍賣取得系爭建物之事實
    上處分權，系爭建物坐落於系爭土地上等情，業經原告提出
    土地登記謄本為證，並有本院104年度司執字第29386號強制
    執行事件卷宗所附本院民事執行處囑託屏東縣枋寮地政事務
    所就系爭建物所為測量成果圖、公務用謄本等件在卷可稽，
    復為兩造所不爭，堪信為真實。
四、法院之判斷
㈠、按當事人主張有利於己之事實者，就其事實有舉證責任，民
    事訴訟法第277條定有明文。次按以無權占有為原因，請求
    返還所有物之訴，苟被告對於原告就其物有所有權存在之事
    實，已無爭執，而僅以非無權占有為抗辯者，被告應就其抗
    辯有如何權源占有之事實證明之，如不能證明，應認原告之
    請求為正當（最高法院85年度台上字第1120號判決、72年度
    台上字第2516號判決意旨參照）。原告以無權占有為原因，
    提起返還所有物之訴，被告抗辯系爭建物非無權占有者，依
    前揭說明，應由被告就其占有權源之存在負舉證責任。本件
    被告雖一再抗辯經法院拍賣合法取得系爭建物權利，惟查，
    上開強制執行事件中，就系爭建物進行拍賣時，拍賣公告之
    使用情形已明確記載：「㈠本件拍賣建物現由債務人自用，
    經營汽車保養廠，本件僅拍賣建物部分，廠內機械設備非在
    本件拍賣範圍內，請投標人及應買人注意。㈡本件拍賣建物
    坐落土地（土地使用分區為一般農業區農牧用地）係第三人
    所有，其使用關係不明，拍定人與坐落土地所有人間就該建
    物與坐落土地之法律關係，如有爭議，應以實體確定判決為
    準。請投標人及應買人注意」等語。是被告拍定取得系爭建
    物之權利，並不當然包含使用系爭土地之權利，為被告投標
    時已知悉或可得而知。縱然系爭建物坐落系爭土地多年，仍
    無法遽予認定系爭建物係有權占有使用系爭土地，況原告否
    認同意訴外人陳茂全興建系爭建物，被告就此未能提出任何
    證據以實其說，本院自難為有利於被告之認定。至於被告雖
    表示願向原告承租土地或出售建物與原告，然除非符合法定
    要件，私人間之租賃或買賣契約，仍須經當事人自由意志議
    定，尚非法院所能強制，附此敘明。
㈡、被告固辯稱系爭建物坐落系爭土地多年，原告應已知悉，卻
    不出價標買，又於拍定後提告要求被告拆除，對被告造成極
    大損害等語。惟當事人行使權利，雖足使他人喪失利益，苟
    未違反公共利益或非以損害他人為主要目的，即不受民法第
    148條規定之限制。系爭建物既無正當占有權源，占有面積
    復多達230.85平方公尺，原告實無容忍或標買之義務，其基
    於所有權人之地位，請求被告拆除地上物返還土地，乃正當
    行使所有權，難謂以損害他人為其主要目的，卷內亦無任何
    證據可認被告標買前原告有何舉措，可使人認定原告不欲行
    使權利之情事，尚難以原告先前未積極行使其權利，即謂其
    後權利之行使係屬違反誠信原則或權利濫用，是被告此部分
    所辯，亦無足取。
㈢、再按所有人對於無權占有或侵奪其所有物者，得請求返還之
    ；對於妨害其所有權者，得請求除去之，民法第767 條第1
    項前段、中段定有明文。系爭建物占有使用系爭土地如附圖
    所示、面積230.85平方公尺之事實，業如前述。被告未能證
    明其占有使用系爭土地具有正當權源，參諸前揭法律規定，
    原告請求被告拆除系爭建物，並將占用土地騰空返還予原告
    ，自屬於法有據，應予准許。
五、本件事證已臻明確，兩造其餘攻擊防禦方法及所提證據，經
    核於結果不生影響，爰不一一論述，併此敘明。
六、本件係就民事訴訟法第427 條訴訟適用簡易程序所為被告敗
    訴之判決，依同法第389 條第1 項第3 款規定，應職權宣告
    假執行，並依同法第392 條第2 項、第3 項規定，並依聲請
    宣告被告如預供相當之擔保，得免為假執行。
七、據上論結，原告之訴為有理由，爰判決如主文。
中    華    民    國   111    年    1     月    13    日
                   潮州簡易庭     法  官  麥元馨
正本係照原本作成。
如對判決上訴，須於判決送達後20日內向本院提出上訴狀，其未
表明上訴理由者，應於提出上訴後20日內向本院補提理由書狀（
均須按他造當事人之人數附繕本）。如委任律師提起上訴者，應
一併繳納上訴審裁判費。
中    華    民    國   111    年    1     月    13    日
                                  書記官  洪雅玲